臺灣高等法院臺中分院民事判決　　　　 96年度上易字第205號
上　訴　人　丙○○
訴訟代理人　黃清濱　律師
　　　　　　陳國樟　律師
被　上訴人　甲○○
訴訟代理人　羅豐胤　律師
複　代理人　黃幼蘭　律師
　　　　　　黃靖閔　律師
訴訟代理人　蔡素惠　律師
上列當事人間請求拆屋還地事件，上訴人對於中華民國96年5月
22日臺灣臺中地方法院95年度訴字第2751號第一審判決提起上訴
，本院於96年10月24日言詞辯論終結，判決如下：
    主  文
上訴駁回。
第二審訴訟費用由上訴人負擔。
    事實及理由
一、被上訴人起訴主張：其為坐落臺中縣大雅鄉○○段1441-3地
    號、1442地號之土地所有權人；然上訴人竟於被上訴人所有
    系爭1441-3地號土地上如原判決附圖所示Ａ部分面積49平方
    公尺及系爭1442地號土地上如原判決附圖所示Ｂ部分面積50
    平方公尺處搭蓋鋼鐵造車庫，並占有使用，惟上訴人並無使
    用系爭土地之合法權源，爰依民法第767條規定，訴請上訴
    人應將占有被上訴人土地之地上物拆除，並將土地返還被上
    訴人等語。
二、上訴人則以：上訴人所建之車庫係於76年3月1日與系爭土地
    之原所有權人王田（即兩造之父）訂定土地租賃契約後，始
    於其上興建車庫，有合法使用之權源，而被上訴人係受原土
    地所有權人王田之贈與而取得系爭土地之所有權，自應承受
    原贈與人之義務，不得主張上訴人係無權占有云云，資為抗
    辯。
三、原審審酌兩造提出之攻擊防禦方法後，判決上訴人應將坐落
    臺中縣大雅鄉○○段1441-3地號土地上如原判決附圖所示Ａ
    部分面積49平方公尺及坐落臺中縣大雅鄉○○段1442地號土
    地上如原判決附圖所示Ｂ部分面積50平方公尺之鋼鐵造車庫
    拆除，並將土地返還被上訴人，且依職權宣告被上訴人得假
    執行。上訴人對原審判決其敗訴部分不服，提起上訴，於本
    院聲明：(一)原判決不利於上訴人部分廢棄；(二)被上訴人於第
    一審之訴駁回；(三)訴訟費用由被上訴人負擔。被上訴人於本
    院答辯聲明：(一)上訴駁回；(二)訴訟費用由上訴人負擔。（被
    上訴人於原審另對被告陳鄭彩勤、張炳、江東益、劉潘彩
    霞、廖足、許森崑、洪嬌嬋、陳月雲、廖林秀蘭、楊曾阿富
    等人依民法第767條規定，訴請拆屋還地，嗣被上訴人於原
    法院96年1月23日言詞辯論時為此部分訴訟標的之捨棄，而
    遭原法院就此部分之訴訟本於被上訴人之捨棄逕為其敗訴之
    判決。被上訴人就此部分訴訟未提起上訴，該部分訴訟業已
    確定）
四、本件兩造於原審經協議整理爭點結果，兩造爭執與不爭執事
    項如次：（參原審卷第144-145頁）
  I、兩造不爭執事項：
    (一)被上訴人為台中縣大雅鄉○○段1441-3、1442地號土地之
      所有權人。
    (二)上訴人於系爭三和段1441-3地號、1442地號土地上搭建如
      原判決附圖即96年4月16日複丈成果圖所示Ａ部分面積49
      平方公尺、Ｂ部分面積50平方公尺之鋼鐵造車庫，並占有
      使用。
  II、兩造爭執事項：
      兩造間有無租賃關係存在？即上訴人有無占有使用被上訴
      人所有系爭如原判決附圖即96年4月16日複丈成果圖所示
      Ａ部分面積49平方公尺、Ｂ部分面積50平方公尺土地之權
      利？
五、被上訴人主張本件系爭1441-3地號、1442地號土地均為被上
    訴人所有，且為上訴人在如原判決附圖所示Ａ部分面積49平
    方公尺、Ｂ部分面積50平方公尺上興建鋼鐵造車庫，而占有
    使用等情，為兩造所不爭執，且有被上訴人提出土地登記謄
    本為證，並有原法院96年4月4日及本院96年8月6日勘驗測量
    筆錄及台中縣雅潭地政事務所函覆原法院如原判決附圖所示
    之土地複丈成果圖可稽，堪信為真實。上訴人雖辯稱該車庫
    所占有之土地係其於76年間向訴外人即兩造之父王田所租用
    者，並提出土地租用契約書一件為證（參原審卷第80頁），
    然為被上訴人所否認。經查：
    (一)上訴人與訴外人王田係父子，則其於搭建該車庫時，是否
      確有向訴外人王田租用土地之事，已非無疑。又上訴人所
      提出之土地租用契約書上所載簽立契約日期為76年3月1日
      ，然經檢視契約書原本，係Ａ４紙張大小，以電腦列印方
      式載明「茲出租人王田同意：土地標示坐落：台中縣大雅
      鄉○○段一四四一─三地號。出租予丙○○使用。至承租
      人不租用為止。雙方約定年租金新台幣三千元正。」等意
      旨，而其契約書正本之紙質潔白，墨色如新，幾與新品無
      異，顯非簽訂迄今已經過20年期間之契約書所可保持之情
      況；且Ａ４紙張是近幾年來始成為一般電腦列印之習慣用
      紙，而其文字列印方式似係以雷射印表機為之，亦與76年
      間所使用之點陣式印表機印列之方式不同，顯見該契約書
      係臨訟製作，而上訴人訴訟代理人於本院96年10月24日言
      詞辯論時亦承認該契約書非76年間所製作（見本院卷第69
      頁背面倒數第6列），是上訴人提出之土地租用契約書，
      難認為真正。
    (二)至證人丁○○雖於本院證稱伊知道系爭土地有承租給上訴
      人云云，然就被上訴人訴訟代理人詢問租金係多少？租地
      範圍多大？則答稱「我不是很清楚」、「面積大約一、二
      分土地」等語（參本院卷第49頁背面、第50頁）；另證人
      乙○○於本院就受命法官詢問之「有無租賃？有無寫契約
      書？」「面積多大？有無寫期限？」等問題，均答稱「我
      不清楚」等語（參本院卷第50頁背面）。上開2位證人就
      關於上訴人所主張租賃契約之租金、租賃期間及租賃土地
      面積等重要之點，回答均不明確，顯非知稔，況其等為上
      訴人之親妹，有親誼關係，所為證言有偏頗之虞，不能採
      信，自難認為租賃係真實而為有利於上訴人之認定。
    (三)又上訴人主張85年間，訴外人王田就其名下同地段1451地
      號土地租予上訴人使用，雙方亦簽訂有土地租賃契約書，
      且委請律師作見證云云，並提出土地租賃書影本為據，然
      上訴人此部分主張於本件無涉，實難憑此即推認訴外人王
      田與上訴人間就本件系爭土地亦訂有租賃契約。
    (四)從而，上訴人辯稱其車庫所占用之土地是向被上訴人之前
      手即訴外人王田租用，而被上訴人係受訴外人王田贈與而
      取得系爭土地之所有權，自應承受原贈與人之義務，兩造
      間租賃關係存在，不得主張上訴人係無權占有等情，即不
      足採信。
六、綜上所述，本件被上訴人主張上訴人無權占有其土地為可採
    ，上訴人所辯為無可取，故被上訴人本於所有物返還請求權
    之法律關係，請求上訴人將系爭土地上之地上物拆除，並將
    該土地返還被上訴人為有理由，應予准許，是則原審判命上
    訴人敗訴，並依職權宣告假執行及依上訴人之聲請命供擔保
    免為假執行宣告，於法並無不合。上訴意旨指摘原判決不當
    ，求予廢棄改判，為無理由，應予駁回其上訴。
七、本件事證已臻明確，兩造所提其餘攻擊防禦方法及舉證，與
    判決結果不生影響，爰不再加以論述，併予敘明。
八、據上論結，本件上訴為無理由，依民事訴訟法第449條第1項
    、第78條，判決如主文。
中　　華　　民　　國　　96　　年　　11　　月　　7 　　日
                  民事  第五庭  審判長法　官  林陳松
　　　　　　　　　　　      　　　　　法　官  鄭金龍
　　　　　　　　　　　      　　　　　法　官  王重吉
以上正本係照原本作成。
不得上訴。
                                      書記官  紀美鈺
中　　華　　民　　國　　96　　年　　11　　月　　8 　　日
                                                      Ｍ
